【裁判字號】    89,上訴,1453
【裁判日期】    891009
【裁判案由】    偽造文書等
【裁判全文】
臺灣高等法院臺南分院刑事判決            八十九年度上訴字第一四五三號    Ｇ
      上  訴  人
      即  被  告  甲  ○  ○
      選任辯護人  黃  正  男
右上訴人因偽造文書等案件，不服臺灣臺南地方法院八十九年度訴字第一一○八號，
中華民國八十九年十月九日第一審判決（起訴案號：臺灣台南地方法院檢察署八十九
年度營偵字第九二九號）提起上訴，本院判決如左：
      主      文
上訴駁回。
      事      實
一、甲○○明知「莊健中」及綽號「陳董」或「王董」（真實姓名、住所均不詳）均
    係從事非法使大陸地區女子偷渡至台灣之人蛇集團分子，竟基於概括之犯意，並
    與「莊健中」及「陳董」或「王董」基於犯意之聯絡，連續於民國（下同）八十
    七年七月十二日晚上九時許及同年九月二十三日晚上七時許，在金門某處海邊，
    駕駛客貨兩用廂型車接應並載送非法自大陸地區偷渡入金門之大陸地區女子林慧
    梅、藍小藍及陳燕、王萌等五人（另一名姓名、住所均不詳）至金門某旅館休息
    ，於翌日再將「莊健中」先前所交付之偽造林淑慧、卓美君、陳莉芳等人國民身
    分證轉交予林慧梅、藍小藍、陳燕（小名陳琪）、王萌及一不詳姓名之女子等五
    人，並由甲○○基於行使偽造之特種文書之概括犯意，帶領林慧梅等五人自金門
    搭飛機抵達台灣台北松山機華場後，由人蛇集團之成員接走，甲○○自「莊健中
    」收受新台幣（下同）五萬元為酬勞。
二、甲○○復承上之犯意，受僱於「陳董」、「王董」等，擬由其帶二位不詳姓名之
    女子前往加拿大，約定酬勞為十萬元，由甲○○即委由自稱李青之妹之不詳姓名
    女子，前往慶陽旅行社辦理偽造「李青」、「李崇多」之護照，再由不知情之慶
    陽旅行社復委任不知情之鳳凰旅行社以偽造之申請書代辦出境至加拿大手續，再
    由甲○○負責帶領、掩護姓名、住所均不詳之二名女子，於同年十二月十一日自
    桃園國際機場搭飛機出境至加拿大，為安全檢查人員當場發覺所持用偽造之護照
    ，該二名不詳之女子乘隙逃逸，足生損害於他人。
三、案經台灣桃園地方法院檢察署檢察官自動檢舉及航空警察局移送台灣桃園地方法
    院檢察署呈請台灣高等法院檢察署核轉台灣台南地方法院檢察署檢察官偵查起訴
    。
      理      由
一、就被告甲○○接應林慧梅、藍小藍、陳燕、王萌及一不詳姓名之女子等五人非法
    入境部分：訊據上訴人即被告甲○○，對於右開此部分事實，迭據於偵、審，及
    本院審理時坦承不諱（詳臺灣桃園地方法院檢察署八十八年度偵字第二二七三號
    卷第九十八頁反面、臺灣台南地方法院檢察署八十九年度營偵字第九二九號卷第
    八頁反面、原審卷第八頁反面、本院卷第三十一、二頁），核與林慧梅、藍小藍
    、陳燕等人於八十七年十一月十七、八、九日警訊時，證述「王董」或「陳董」
    為牟利連續至大陸與當地人蛇集團接洽，招募欲來台賣淫之女子，安排渠等先乘
    船偷渡至金門，再由被告持偽造之特種文書帶領林慧梅等五人搭機來台，交由集
    團之成員接走等情節相符，復有偽造之林淑慧、卓美君、陳莉芳國民身分證影本
    三紙另案扣押及金門載運艙單影本存卷足憑。被告就此部分之自白與事實相符，
    犯行洵堪認定。
二、就被告甲○○掩護冒名李青、李崇多非法出境部分：訊據上訴人即被告甲○○否
    認有此部分之犯行，辯稱：「伊欲前往加拿大旅遊，「王董」央請伊順便陪「李
    崇多」、「李青」前往，伊不知該二名女子係持假護照偷渡出境云云。惟查：
    （一）右揭此部分之事實，業據上訴人即被告甲○○於警訊時坦承不諱，核與旅
          行社之承辦人員黃雀貞、阮玲玉於警訊時，證述被告曾事先打電話告訴慶
          陽旅行社承辦人員黃雀貞，除他之外尚有二人要去加拿大，請她一同安排
          行程，後有一名自稱李青妹妹之女子將護照交由旅行社辦理出境，因當日
          並無出團，遂將三人轉由鳳凰旅行社負責承辦等情節相符（詳臺灣桃園地
          方法院檢察署八十八年度偵字第二二七三號卷第四頁反面、第七頁反面、
          第八頁、第十八頁反面、第二十二頁反面）。
    （二）另被告於偵、審時均不否認曾收受十萬元為代價，負責帶「李崇多」、「
          李青」二人前往加拿大之事實（詳臺灣桃園地方法院檢察署八十八年度偵
          字第二二七三號卷第四頁反面、臺灣台南地方法院檢察署八十九年度營偵
          字第九二九號卷第八頁、原審卷第八頁反面、第九頁），參以被告曾夥同
          「王董」、「陳董」等人帶領五名女子偷渡來台之事實，已如前述，故被
          告亦為人蛇集團成員之一，應堪認定。又偽造入出境文書進行偷渡為該集
          團犯罪之慣用手法，由「王董」或「陳董」等人負責接洽欲偷渡之人，並
          偽造入出境文書，被告負責持偽造之文書帶人偷渡出入國境，集團成員各
          有犯意之連絡及行為之分擔，顯然均屬共同正犯，復有偽造之護照二本扣
          案及中華民國入境旅客申報單、加拿大簽證、旅客名單等影本在卷可稽，
          被告事後翻異前供，辯稱不知「李崇多」、「李青」二人偷渡情事，顯係
          卸責之詞，委不足採，犯行亦堪認定。
三、核被告使人違反國家安全法第三條第一項規定未經許可入出境，係犯該法第六條
    第一項之罪。其違反台灣地區與大陸地區人民關係條例第十五條第一款不得使大
    陸地區人民非法進入台灣地區之規定，係犯該條例第七十九條第一項之罪。其行
    使偽造之國民身分證及偽造之護照等文書，均足以生損害於公眾及他人，係犯刑
    法第二百十六條、第二百十二條之行使偽造特種文書罪。其行使偽造之旅客申報
    單，亦足以生損害於公眾及他人，係犯刑法第二百十六條、第二百十條之行使偽
    造私文書罪。被告與「莊健中」、「陳董」或「王董」間有犯意聯絡及行為分擔
    ，應論以共同正犯。被告先後多次使大陸地區人民非法進入台灣地區及先後多次
    行使偽造特種文書犯行，時間緊接，罪名與犯罪構成要件相同，顯係基於概括犯
    意而為，應依連續犯規定論以一罪，並加重其刑。被告所犯上開四罪名間，有方
    法結果之牽連關係，應從一重之台灣地區與大陸地區人民關係條例第七十九條第
    一項之罪處斷。至公訴意旨另以：被告甲○○另犯有刑法第二百十八條之偽造公
    印文罪嫌等情部分。按犯罪事實應依證據認定之，無證據不得推定其犯罪事實，
    法有明文。公訴人於本案之犯罪事實，並未舉出被告有偽造何種公印文之行為，
    且經查全卷，亦無被告有偽造何種公印文之證據，此部分犯罪自屬不能證明。惟
    公訴人係以此部分與前開論罪科刑部分有牽連犯之裁判上一罪關係，爰不另無罪
    之諭知。
四、原審審理之結果，認被告罪證明確，因以適用國家安全法第六條第一項、臺灣地
    區與大陸地區人民關係條例第七十九條第一項、刑法第二百十條、第二百十二條
    、第二百十六條、第十一條前段、第二十八條、第五十五條（原審漏引）、第五
    十六條、第四十二條第二項，罰金罰鍰提高標準條例第二條之規定，並審酌被告
    犯罪之一切情狀，量處有期徒刑拾月，併科罰金新台幣拾萬元，罰金如易服勞役
    ，以新台幣玖佰元（即銀元佰元）折算壹日之標準。偽造公印文罪嫌認犯罪不
    能證明，因公訴人認此部分與前開判罪部分有牽連犯之裁判上一罪關係，而不另
    為無罪之諭知，經核認事用法並無不合，量刑亦稱妥適，被告上訴意旨否認犯罪
    ，指摘原判決不當並無理由，應予駁回。
據上論斷，應依刑事訴訟法第三百六十八條，判決如主文。
本案經檢察官吳忠賢到庭執行職務。
中    華    民    國      九十      年      三      月        八        日
                                  臺灣高等法院臺南分院刑事第六庭
                                      審判長法官  楊    明    章
                                            法官  徐    宏    志
                                            法官  戴    勝    利
右正本證明與原本無異。
如不服本判決，應於判決送達後十日內向本院提出上訴狀，其未敘述理由者並應於提
出上訴狀後十日內向本院補提理由書（應附繕本)。
                                      法院書記官  吳    銘    添
中    華    民    國      九十      年      三      月        九        日
附錄：本判決論罪科刑法條全文
臺灣地區與大陸地區人民關係條例第七十九條第一項：
違反第十五條第一款規定者，處五年以下有期徒刑、拘役或科或併科新台幣五十萬元
以下罰金。


司法院資訊處製作；財團法人民間司法改革基金會備份。
